【裁判字號】    98,易,8
【裁判日期】    980220
【裁判案由】    竊盜
【裁判全文】
臺灣臺北地方法院刑事判決            九十八年度易字第八號
公  訴  人  臺灣臺北地方法院檢察署檢察官
被      告  丁○○
選任辯護人  巫坤陽律師
上列被告因竊盜案件，經檢察官提起公訴（九十七年度偵字第二
一八七四號），本院判決如下：
    主  文
丁○○竊盜，處有期徒刑陸月，如易科罰金，以新臺幣壹仟元折
算壹日。
    事  實
一、丁○○原係址設臺北市○○區○○路四段一三七號四樓之二
    森臺企業有限公司（下稱森臺公司）之總會計，森臺公司自
    民國九十六年一月二十四日起歇業後，平日係由財務會計蕭
    蘭香負責看管公司財物，丁○○則因偶須至森臺公司協助處
    理清算事宜，亦持有該公司鑰匙。詎丁○○竟意圖為自己不
    法之所有，於九十七年九月二十一日中午十二時許，利用週
    日蕭蘭香未至森臺公司上班之機會，以鑰匙開啟前址森臺公
    司大門後入內，徒手接續竊取森臺公司所有之三層鐵櫃二個
    、電腦主機一臺、滑板一個及健身車一臺，得手後，旋交由
    不知情之配偶及兒子協助搬離。
二、案經森臺公司訴由臺北市政府警察局大安分局報請臺灣臺北
    地方法院檢察署檢察官偵查起訴。
    理  由
壹、證據能力方面：
    按被告以外之人於審判外之言詞或書面陳述，除法律有規定
    者外，不得作為證據，刑事訴訟法第一百五十九條第一項固
    有明文；惟被告以外之人於審判外之陳述，雖不符刑事訴訟
    法第一百五十九條之一至第一百五十九條之四之規定，而經
    當事人於審判程序同意作為證據，法院審酌該言詞陳述或書
    面陳述作成時之情況，認為適當者，亦得為證據。當事人、
    代理人或辯護人於法院調查證據時，知有第一百五十九條第
    一項不得為證據之情形，而未於言詞辯論終結前聲明異議者
    ，視為有前項之同意，同法第一百五十九條之五亦有明文。
    證人蕭蘭香於檢察事務官詢問時之證述，雖屬被告以外之人
    於審判外之言詞陳述，然當事人及辯護人於審判程序對於該
    證據方法之證據能力並未爭執，本院審酌該言詞陳述於作成
    時之情況，並無違法不當或證明力明顯過低之瑕疵，復無顯
    不可信之情況，足認前揭證據方法，適為本案之證據；至其
    餘資以認定本案犯罪事實之非供述證據（詳後述），亦查無
    違反法定程序取得之情形，依同法第一百五十八條之四反面
    規定，洵具證據能力，合先敘明。
貳、實體方面：
一、訊據被告丁○○固坦承於前揭時地取走系爭鐵櫃、電腦主機
    、滑板及健身車之事實，惟矢口否認有何竊盜犯行，辯稱：
    系爭鐵櫃及電腦主機為伊自行出錢添購，用以存放個人物品
    及資料，並非森臺公司之財物，系爭滑板及健身車則為森臺
    公司於經營期間自工廠免費取得之樣品，惟森臺公司自九十
    六年初即已解散，上開樣品已無再利用之可能，且因公司荒
    廢一年半，大部分樣品均已毀壞，故伊於至公司取回自己物
    品之際，順手將之清除云云。經查：
  (一)被告於上揭時地取走系爭鐵櫃、電腦主機、滑板及健身車一
    節，為被告所不否認，並有監視錄影器翻拍畫面、檢察事務
    官履勘現場筆錄及採證照片在卷可稽（見臺灣臺北地方法院
    檢察署九十七年度偵字第二一八七四號偵查卷第一五八頁至
    第一六一頁、第二五四頁至第二五九頁），此部分事實應堪
    認定。
  (二)被告雖辯稱：系爭鐵櫃及電腦主機為伊自行花錢購置，用以
    存放私人物品及資料，健身車及滑板則為伊順便清除森臺公
    司無利用之可能且已損壞之樣品云云。惟：
    1.系爭鐵櫃及電腦主機為森臺公司出資採購，屬森臺公司所
      有之財物，且森臺公司之辦公設備，皆由公司出資購置，
      並無由員工自費添購之情形，系爭滑板及健身車，亦屬森
      臺公司所有之財物，尚非屬應報廢丟棄之物，又森臺公司
      有一專供被告使用之保險櫃，密碼只有被告知道，可供被
      告置放重要物品使用等情，業據證人即告訴人森臺公司之
      負責人乙○○於本院審理時結證明確（見本院卷第二十五
      頁反面至第二十七頁）。證人即森臺公司前業務秘書丙○
      ○於本院審理時亦證稱：系爭健身車放在公司很久，雖然
      計時及里程的功能已損壞，只有踩的功能，但是我們之前
      仍有在使用，系爭滑板則為森臺公司結束前二年客戶贈與
      森臺公司之樣品，系爭健身車及滑板於森臺公司結束之前
      ，並沒有說是屬於森臺公司已淘汰應丟棄之樣品等語在卷
      （見本院卷第三十頁反面至第三十一頁反面），並有森臺
      公司財產目錄清單、統一發票附卷足憑（見同上偵查卷第
      二一五頁至第二五三頁）。
    2.細繹系爭鐵櫃之照片（見同上偵查卷第二五八頁），與被
      告所提出置放於森臺公司基隆倉庫中屬森臺公司所有之鐵
      櫃照片（見同上偵查卷第一八二頁至第一八五頁）相對照
      ，二者無論大小、高度、樣式或顏色均甚接近，果如被告
      所辯，其須於公司存放重要之個人物品及資料，則其大可
      將之置於公司屬其個人專用之保險櫃，或將電腦資料儲存
      於個人使用之磁片，何須大費周章自行出資添購鐵櫃及電
      腦主機，且刻意選購與公司鐵櫃大小、高度、樣式或顏色
      極為相似，容易混淆誤認之鐵櫃之必要？況森臺公司自九
      十六年一月二十四日起歇業，此為被告所不否認，並有森
      臺公司公告在卷可佐（見同上偵查卷第七十六頁），森臺
      公司歇業後，即由財務會計蕭蘭香負責看管公司財物，上
      班時間為週一至週五上午九時許至下午五時許，因公司內
      已無水電，蕭蘭香會至樓下坐，被告則偶爾會到公司看一
      下並拿信等情，此據證人蕭蘭香證述在卷（見同上偵查卷
      第五十六頁至第五十七頁），被告自森臺公司歇業後之同
      年月三十一日即遭資遣，亦有森臺公司資遣證明書存卷可
      參（見同上偵查卷第七十七頁），是被告自九十六年一月
      底既已離職，衡情若有私人購置之鐵櫃及電腦主機尚堪使
      用，豈有棄置於無水電之公司內，任憑荒廢長達近一年八
      月，遲不取回之理？又被告縱經長久時日，始思及前往森
      臺公司取回個人財物，及處理公司應報廢之樣品，何不事
      先將此情告知負責看管公司財物之蕭蘭香，或於蕭蘭香上
      班時間前往，此又無任何困難，何須故意避開蕭蘭香之上
      班時間，並於森臺公司眾多已無再利用之可能且毀壞之樣
      品中，惟獨挑選健身車及滑板予以清除？此顯悖於常情。
    3.綜上事證，相互勾稽，足見被告上開所辯，要屬飾卸之詞
      ，不足採信。
  (三)綜上所述，被告前開辯詞，無非事後卸責之詞，委無足取。
    本案事證明確，被告竊盜犯行，洵堪認定，應依法論科。
  (四)至證人乙○○證稱遭被告所竊取之系爭電腦主機為森臺公司
    之會計主機一節（見本院卷第二十六頁），為被告所否認，
    證人即森臺公司會計甲○○亦證稱：森臺公司之會計主機外
    殼下面是藍色，啟動鍵在中間最下角，且有點壞，按下去自
    己彈不起來，與採證照片之系爭電腦主機（見同上偵查卷第
    二五六頁至第二五七頁）外觀不同等語（見本院卷第三十二
    頁）。本院衡諸告訴人所提出森臺公司財產目錄清單、統一
    發票，及被告所提出置放森臺公司基隆倉庫中屬森臺公司辦
    公設備之照片，再參諸證人甲○○證稱：森臺公司會計人員
    所使用之電腦除會計主機外，亦有提供個人所使用之電腦等
    語（見本院卷第三十四頁反面至第三十五頁），顯見森臺公
    司曾陸續採購外觀近似之數十臺電腦主機使用，證人乙○○
    應係將系爭電腦主機為森臺公司會計主機外之其他電腦主機
    ，誤認為森臺公司之會計主機，證人乙○○此部分證言，雖
    不足採，惟仍無礙於被告上開犯行之認定，併此敘明。
二、核被告所為，係犯刑法第三百二十條第一項竊盜罪。爰審酌
    被告竊取告訴人財物，所為損害告訴人，且危害社會治安匪
    淺，且迄未將竊得之物返還告訴人，及其犯罪之手段、目的
    、生活狀況、智識程度、所竊取財物之價值等一切情狀，量
    處如主文所示之刑，並諭知易科罰金之折算標準。
據上論斷，應依刑事訴訟法第二百八十四條之一、第二百九十九
條第一項前段，刑法第三百二十條第一項、第四十一條第一項前
段，刑法施行法第一之一條第一項、第二項前段，判決如主文。
本案經檢察官楊冀華到庭執行職務
中    華    民    國  九十八  年    二    月   二十   日
                          臺灣臺北地方法院刑事第七庭
                              法      官  孫萍萍
以上正本證明與原本無異。
如不服本判決，應於收受送達後十日內向本院提出上訴書狀，並
應敘述具體理由；其未敘述上訴理由者，應於上訴期間屆滿後二
十日內向本院補提理由書（均須按他造當事人之人數附繕）「切
勿逕送上級法院」。
                              書  記  官  林義盛
中    華    民    國  九十八  年    二    月   二十   日
附錄本案論罪科刑法條全文：
刑法第三百二十條
意圖為自己或第三人不法之所有，而竊取他人之動產者為竊盜罪
，處五年以下有期徒刑、拘役或五百元以下罰金。
意圖為自己或第三人不法之利益，而竊佔他人之不動產者，依前
項之規定處斷。
前二項之未遂犯罰之。


司法院資訊處製作；財團法人民間司法改革基金會備份。
